【裁判字號】    99,易,2878
【裁判日期】    991116
【裁判案由】    竊盜
【裁判全文】
臺灣臺中地方法院刑事判決              99年度易字第2878號
公  訴  人  臺灣臺中地方法院檢察署檢察官
被      告  乙○○
上列被告因竊盜案件，經檢察官提起公訴（九十九年度偵字第一
六二四三號），本院判決如下：
    主    文
乙○○竊盜，累犯，處有期徒刑肆月，如易科罰金，以新臺幣壹
仟元折算壹日。
    犯罪事實
一、乙○○前因竊盜案件，經本院以九十四年度中簡字第二九七
    八號判決判處有期徒刑三月，如易科罰金以銀元三百元折算
    一日確定，於民國九十五年六月三日在監服刑期滿執行完畢
    。詎仍不知悔改，於九十九年七月十一日晚間七時許，徒步
    行經臺中縣豐原市○○路一二五號「潔美牙科診所」前之騎
    樓處時，見丙○○所有停放於該處之車牌號碼ＲＰ六－七二
    九號輕型機車並未上鎖，遂認有機可乘，竟基於普通竊盜之
    犯意，意圖為自己不法之所有，徒手將該部機車牽離現場，
    並在牽行橫越路寬約十六公尺之中正路後，轉入中正路旁之
    和平街內，以此方式竊取該部機車得手（該部機車價值據丙
    ○○於警詢時稱約為新臺幣五千元）。嗣因巡邏員警於同日
    晚間七時五十分許，行經臺中縣豐原市○○路十號前，發現
    乙○○牽行機車並在腳踏板處放置黑色包包，又將私人日常
    用品懸掛於車前掛勾處，行跡可疑，乃趨前盤查始得悉上情
    ，並起獲乙○○所竊取之該部機車（已發還丙○○領回）。
二、案經臺中縣警察局豐原分局報告臺灣臺中地方法院檢察署檢
    察官偵查起訴。
    理    由
壹、證據能力取捨之意見：
一、按被告以外之人於審判外之陳述，雖不符刑事訴訟法第一百
    五十九條之一至第一百五十九條之四之規定，然經當事人於
    審判程序同意作為證據，法院審酌該言詞陳述作成時之情況
    ，認為適當者，亦得為證據；當事人、代理人或辯護人於法
    院調查證據時，知有刑事訴訟法第一百五十九條第一項不得
    為證據之情形，而未於言詞辯論終結前聲明異議者，視為有
    前項之同意，刑事訴訟法第一百五十九條之五定有明文。證
    人即被害人丙○○於警詢中之證詞，及員警所繪製之機車竊
    案現場圖（其上標示被告牽行機車之距離及路徑），皆係被
    告以外之人於審判外之陳述，屬刑法第一百五十九條第一項
    所稱之傳聞證據。惟被告於本院行準備程序時已表示同意具
    有證據能力，本院審酌上開陳述作成時之情況，並無違法取
    證之瑕疵，認以之作為證據為適當，揆諸上開規定，應具有
    證據能力。
二、又卷附贓物認領保管單，僅係被害人丙○○領回失竊車輛所
    簽署之文件，照片四張亦係單純機械作用所拍攝之畫面，並
    非被告以外之人在審判外就犯罪事實經過所為之陳述，且與
    傳聞法則所欲防止證人記憶、認知、誠信之誤差明顯有別，
    核與刑事訴訟法第一百五十九條第一項之要件不符。前揭證
    據既無違法取得之情形，且經本院各依刑事訴訟法之規定踐
    行調查證據程序，自應具有證據能力。
貳、實體認定之依據：
一、訊據被告乙○○對於前揭時、地將該部機車牽離騎樓處等情
    固坦承不諱，惟矢口否認有何普通竊盜犯行，並辯稱：該部
    機車阻礙伊所通行之道路，伊又遍尋不著機車停車格，只好
    將該車推移至巷內，結果員警突然跑過來，伊只是好心要幫
    機車找停車格，並未騎乘該車，且伊患有精神分裂症云云。
    然查：
（一）上開犯罪事實，業據證人即被害人丙○○於警詢時指證明
      確，並有贓物認領保管單、員警繪製之機車竊案現場圖各
      一份、現場照片四張附卷可稽。而依證人即被害人丙○○
      於警詢中證稱：「我是將輕機車停放於潔美牙科診所前騎
      樓下，當時潔美牙科並沒有營業，且行人也可以正常通行
      ，並不會妨礙其他人的出入。」等語，再參諸卷附現場照
      片所顯示之被害人丙○○停車位置，其將該部機車停放於
      騎樓方柱之旁，前方及右側均有其他汽車或機車停駐，衡
      情當不致因被害人丙○○將該部機車停放於前揭騎樓處，
      即可對於包括被告在內之往來行人造成阻礙。是以被告空
      言辯稱：因該車阻擋去路而有挪動遷移之需求云云，已嫌
      無據，自難採信。
（二）況被告當時已將該車牽行橫越路寬約十六公尺之中正路後
      ，轉入中正路旁之和平街內，最後並在臺中縣豐原市○○
      街十號為警查獲乙節，業據被告於警詢時自承不諱，並有
      上開機車竊案現場圖足供參佐。則縱依被告所辯認為該部
      機車阻礙行人通行而有挪動必要，被告大可將該車略為往
      左或往右搬移，或將其停車方向稍作調整，即可促成行人
      順利通行於該處騎樓之目的，亦不致使被害人丙○○事後
      無從查知該部機車所在，根本毋庸徒耗勞費再為被害人丙
      ○○尋找機車停車格。乃被告竟捨此而不為，不僅將該車
      牽行至被害人丙○○不知所在之臺中縣豐原市○○街內，
      已排除被害人丙○○對於該部機車之實質管領支配；且依
      員警繪製之機車竊案現場圖所示，被告除牽行機車橫越路
      寬十六公尺之中正路外，再沿中正路牽行長約五十三公尺
      之距離，始抵達中正路與和平街之交岔路口，另又沿和平
      街牽行約三十一公尺後始遭查獲，總計被告牽行該部機車
      之距離已達約一百公尺，此與一般單純挪車之情形迥然有
      別，亦與上開道路兩旁有無劃設機車停車格並無關聯。準
      此以言，被告前揭所辯：伊推移該車僅係在找尋機車停車
      格云云，亦與常情不符，要難採信。
（三）再按修正後刑法第十九條有關行為刑事責任能力之規定，
      係指行為人於「行為時」，因精神障礙或其他心智缺陷之
      生理原因，致其辨識行為違法之能力（學理上稱為「辨識
      能力」）或依其辨識而行為之能力（學理上稱為「控制能
      力」），因而不能、欠缺或顯著減低之心理結果者而言。
      其中「精神障礙或其他心智缺陷」之生理原因要件，事涉
      醫學上精神病科之專門學識，非由專門精神疾病醫學研究
      之人員或機構予以診察鑑定，不足以資判斷，自有選任具
      該專門知識經驗者或囑託專業醫療機構加以鑑定之必要；
      倘經鑑定結果，行為人行為時確有精神障礙或其他心智缺
      陷，則是否此等生理因素，導致其違法行為之辨識能力或
      控制違法行為之能力，因而產生不能、欠缺或顯著減低之
      心理結果，亦即二者有無因果關係存在，得否阻卻或減輕
      刑事責任，應由法院本於職權判斷評價之，最高法院九十
      六年度台上字第五二九七號刑事判決闡述至明。本院依職
      權調取被告先前所犯之竊盜案件判決結果，雖於本院九十
      九年度簡字第五一八號簡易判決中，發現被告曾提出其罹
      患精神分裂症之診斷證明書資料，惟該案所憑之精神鑑定
      資料係於九十八年三月二十五日作成，距離本案發生已有
      將近一年四月之久，且就被告於本院審理期間所為各項詢
      答內容觀察，其不僅一再辯稱自己僅係挪動機車，並非有
      意下手行竊，且質疑其牽行機車距離非遠，而係遭員警自
      後追趕，始將該車牽入臺中縣豐原市和平巷內等語。則被
      告對於犯罪經過描述詳盡，且深知單純牽動機車與竊盜行
      為在法律上評價之差異性，復就其受迫於員警追查舉動而
      持續遷移該車等情提出辯解，實與一般竊盜犯罪之行為人
      應答表現無異。被告雖經醫療機構診斷患有精神分裂症，
      然該診斷距離本案犯罪時間相隔甚久，能否認定被告現今
      病況毫無任何改善？已堪存疑。且縱使被告確實罹患上開
      精神病症，惟上開心理因素，對於被告辨識行為違法或依
      其辨識而為行為之能力，應未達於不能、欠缺或顯著減低
      之程度，尚無從援引刑法第十九條第一、二項不罰或減輕
      其刑之規定，獲邀減免其刑之寬典。
（四）又被告雖稱其患有精神分裂症，但於本院審理時，被告尚
      能就其行竊經過、動機及法律規範之認知詳加敘述，足徵
      其理解、應答過程均無顯著困難，並無因智能障礙而無法
      完全陳述之情形，本院自毋庸依刑事訴訟法第三十一條第
      一項為其指定公設辯護人或律師到庭辯護，附此敘明。
    綜上所陳，被告上開所辯各節均有未洽，不足採信。本案事
    證已臻明確，被告犯行至堪認定。
二、核被告乙○○竊取他人所有之機車得手，所為係犯刑法第三
    百二十條第一項之普通竊盜既遂罪。而被告既已將該部機車
    牽離現場，並納入自己所得支配管領之範圍內，且為被害人
    丙○○所不知而難以尋獲，顯然業已破壞被害人丙○○對於
    該物原先之持有狀態，並建立自己之非法持有關係，其竊盜
    行為業已既遂，尚不因被告在牽行途中即為警查獲而異其認
    定，附此敘明。查被告前因竊盜案件，經本院以九十四年度
    中簡字第二九七八號判決判處有期徒刑三月，如易科罰金以
    銀元三百元折算一日確定，於九十五年六月三日在監服刑期
    滿執行完畢，有臺灣高等法院被告前案紀錄表及刑案資料查
    註紀錄表在卷可按。其受有期徒刑之執行完畢，五年內故意
    再犯本件法定本刑有期徒刑以上之罪，為累犯，應依法加重
    其刑。爰審酌被告恣意竊取他人機車，價值觀念非無偏差，
    且被告先前已有多次竊盜犯罪紀錄，各經法院判處拘役或有
    期徒刑確定，有臺灣高等法院被告前案紀錄表在卷足憑，益
    加彰顯其毫無尊重他人財產權之漠然態度，法治觀念亦嫌淡
    薄，品行不端；倘非處以有期徒刑以上之刑期，實難收矯治
    教化之效，更足使其心存僥倖而重蹈刑章；再參以被告犯罪
    動機、手段、於警詢及偵審中均否認犯行、失竊財物之價值
    多寡、被告具有高職肄業學歷之智識程度等一切情狀，量處
    如主文所示之刑，併諭知易科罰金之折算標準，以示懲儆。
    公訴蒞庭檢察官於本院審理時具體求刑有期徒刑六月，尚與
    被告犯罪行為之危害性難認相當，恐嫌過重，而為本院所不
    採，附此敘明。
據上論斷，應依刑事訴訟法第二百九十九條第一項前段，刑法第
三百二十條第一項、第四十七條第一項、第四十一條第一項前段
，刑法施行法第一條之一第一項、第二項前段，判決如主文。
本案經檢察官甲○○到庭執行職務。
中    華    民    國    99    年    11    月    16    日
                    刑事第七庭  法  官  高文崇
以上正本證明與原本無異。
如不服本判決應於收受送達後10日內向本院提出上訴書狀，並應
敘述具體理由；其未敘述上訴理由者，應於上訴期間屆滿後20日
內向本院補提理由書（均須按他造當事人之人數附繕本）「切勿
逕送上級法院」。
告訴人或被害人對於判決如有不服具備理由請求檢察官上訴者，
其上訴期間之計算係以檢察官收受判決正本之日期為準。
                                書記官  林淑慧
中    華    民    國    99    年    11    月    16    日
附錄本案論罪科刑法條：
刑法第三百二十條第一項：
意圖為自己或第三人不法之所有，而竊取他人之動產者，為竊盜
罪，處五年以下有期徒刑、拘役或五百元以下罰金。

司法院資訊處製作；財團法人民間司法改革基金會備份。
